臺灣花蓮地方法院民事裁定　　　　　　100年度消債更字第1號
聲　請　人　陳鈺鎂
上列當事人因消費者債務清理事件聲請更生，本院裁定如下：
    主  文
聲請駁回。
聲請費用由聲請人負擔。
    理  由
一、按債務人與金融機構協商成立者，不得聲請更生或清算，但
    因不可歸責於己之事由，致履行顯有重大困難者，不在此限
    ；本條例施行前，債務人依金融主管機關協調成立之中華民
    國銀行公會會員辦理消費金融案件無擔保債務協商機制與金
    融機構成立之協商，準用前項之規定，消費者債務清理條例
    第151 條第5項、第6項分別定有明文。又聲請更生或清算不
    合程式或不備其他要件者，法院應以裁定駁回之，但其情形
    可以補正者，法院應定期間先命補正，復為同條例第8 條所
    明定。
二、聲請人聲請意旨略以: 聲請人為清償債務，前於民國95年12
    月與最大債權銀行即台新銀行成立協商，每月清償新臺幣 (
    下同)18,658 元。然聲請人所從事市場美容點誌工作，每月
    平均收入約15,000元，扣除依行政院主計處公告之97年度台
    灣省每人每月最低生活費9,829元後僅剩5,171元，實無法清
    償上開債務之情事甚明，故聲請人不得不毀諾。聲請人毀諾
    後，仍有意願與最大債權銀行進行消費者債務清理條例前置
    協商，但最大債權銀行以聲請人前曾參與前置協商成立而退
    件。依消費者債務清理條例規定，聲請人可逕向法院聲請更
    生程序。聲請人以既符合聲請更生程序之要件，亦具有不能
    清償債務之情事等語，爰向鈞院提起更生。
三、經查:
(一)聲請人於本件更生聲請前，確與最大債權銀行台新銀行協商
    成立，並約定自95年12月起，分100期、利率9.88%，每月清
    償18,658元，並於97年4 月毀諾等情，有聲請人提出之協議
    書、無擔保債務還款計畫附卷可憑，應堪信為真實。
(二)聲請人固主張，其協商成立時，每月薪資僅約15,000元，扣
    除每月必要支出7,487元【含膳食費4,500元、水電瓦斯費1,
    00 0元(已與配偶分擔)、通訊費300元、交通費500元及勞健
    保費1,187元】後，僅餘 7,513元(15,000-7,487=7,513），
    然縱使聲請人所述屬實，其於協商當時即知其每月依協商條
    件應清償之金額高於每月之收入，亦即其明知收入扣除必要
    支出之後，顯不足以負擔每月依協商條件應清償之金額，而
    仍與各無擔保債權銀行成立協商，致無法履行，則聲請人顯
    可預見其未來有不能清償之虞之情，是聲請人事後無法履約
    乃係當時自願協商之結果，其有可歸責於己致無法履行協商
    條件之原因自明。
(三)再者，聲請人收入既少於協商金額，其自95年12月起至97年
    4 月止，期間如何能按時繳款協商金額18,658元，共計繳納
    17期，聲請人是否有其他工作收入來源，未據實報，非無可
    疑。（此亦為聲請人前次向本院聲請更生時，本院98年度消
    債更39號所採之事實）。
四、綜上所述，聲請人毀諾當時與協商時之收入情形差異，其於
    協商成立後至毀諾期間，及前次向本院聲請更生（98年度消
    債更字第39號），並於裁定駁回更生之聲請後提起抗告（98
    年度消債抗字第31號）後迄本次聲請時，亦未發生有何情事
    變更，致協商方案履行困難甚或履行不能之情形。換言之，
    聲請人前次聲請更生係遭駁回確定，駁回之理由已詳見前次
    抗告裁定內所述，而自該次提出聲請迄今其經濟狀況並未發
    生變化，自不得再執前次聲請理由重新提出本件聲請，其理
    甚明。
五、準此，本件尚難謂有「不能清償債務或不能清償之虞」之情
    形，其更生之聲請即不符消費者債務清理條例第3 條所定要
    件，且上開欠缺又屬無從補正，依首揭說明，自應駁回其聲
    請，爰裁定如主文。
中    華    民    國   100    年    2     月    25    日
                          臺灣花蓮地方法院民事庭
                              法      官  陳鈺林
以上正本係照原本作成。
如對本裁定抗告須於裁定送達後10日內向本院提出抗告狀（須按
他造當事人之人數附繕本），並繳納抗告費新臺幣1,000元。
中    華    民    國   100    年    2     月    25    日
                              法院書記官  許志豪